【裁判字號】    97,台上,1478
【裁判日期】    970410
【裁判案由】    違反毒品危害防制條例
【裁判全文】
最高法院刑事判決            九十七年度台上字第一四七八號
上  訴  人  甲○○
選任辯護人  張庭禎律師
上  訴  人  乙○○
選任辯護人  吳中和律師
上列上訴人等因違反毒品危害防制條例案件，不服台灣高等法院
台中分院中華民國九十七年一月二十二日第二審更審判決（九十
六年度上更(二)字第三五四號，起訴案號：台灣彰化地方法院檢察
署九十三年度偵字第三二三七、四五四八、五○八二號），提起
上訴，本院判決如下：
    主  文
原判決撤銷，發回台灣高等法院台中分院。
    理  由
本件原判決撤銷第一審關於上訴人甲○○販賣第二級毒品及轉讓
第一、二級毒品部分暨上訴人乙○○部分之科刑判決，改判依修
正前刑法牽連犯之規定，論處甲○○以共同連續販賣第二級毒品
罪，累犯，處有期徒刑九年六月，並為相關從刑之宣告。又論處
乙○○以共同連續販賣第二級毒品罪，累犯，處有期徒刑五年六
月，並為相關從刑之宣告。另維持第一審論處甲○○以販賣第一
級毒品罪，累犯，處有期徒刑十三年，並為相關從刑宣告之判決
，駁回甲○○該部分在第二審之上訴。固非無見。
惟查：（一）有罪判決書事實之認定與理由之說明必須互相一致
，方為合法。倘若事實之認定與理由之說明不相一致，按諸刑事
訴訟法第三百七十九條第十四款後段規定，自屬判決理由矛盾之
當然違背法令。原判決認定甲○○販賣安非他命予黃朝欽二次，
其中一次則由與甲○○共同基於意圖營利販賣安非他命之乙○○
送交（見原判決第四頁，事實四）。似認甲○○僅與乙○○共同
販賣安非他命予黃朝欽一次。但理由中卻謂甲○○與乙○○二人
關於販賣安非他命予黃朝欽部分，彼此間有犯意聯絡及行為分擔
，均為共同正犯（見原判決第二九頁，理由五）；另原判決認定
甲○○先後販賣安非他命予黃進添及乙○○各二次，其中各一次
皆由有犯意聯絡及行為分擔之余翹延分別交付安非他命予黃進添
及乙○○（見原判決第二、三頁，事實一之(一)(二)）。似認甲○○
僅與余翹延共同販賣安非他命予黃進添及乙○○各一次，其他不
與焉。但理由中又謂甲○○與余翹延二人關於販賣安非他命予黃
進添及乙○○部分，彼此間有犯意聯絡及行為分擔，皆為共同正
犯（見原判決第二九頁，理由五）。是原判決關於上開部分有認
定事實與理由說明不相一致之違誤。（二）沒收含有保安處分之
性質，在剝奪犯罪者因犯罪而取得之財產上利益，以遏止犯罪，
與罰金屬刑罰之性質有別。毒品危害防制條例第十九條第一項規
定「犯第四條至第九條、第十二條、第十三條或第十四條第一項
、第二項之罪者，其供犯罪所用或因犯罪所得之財產，均沒收之
，如全部或一部不能沒收時，追徵其價額或以其財產抵償之」，
係刑法第三十八條第一項第二款、第三款沒收之特別規定。又共
同正犯應就全部犯罪結果負其責任，是其犯罪所得之財物如為現
金者，應合併計算，且於全部或一部不能沒收時以其財產抵償之
。惟為避免執行時發生重複沒收、抵償之情形，各共同正犯之間
係採連帶沒收主義，於裁判時應諭知被告共同犯罪所得之財物應
與其他共同正犯連帶沒收之，不得就全體共同正犯之總所得，對
各共同正犯分別重複諭知沒收。依原判決事實所載，上訴人等共
同售賣甲基安非他命予黃朝欽一次，所得新台幣（下同）五百元
；甲○○與余翹延共同售賣甲基安非他命予黃進添、乙○○各一
次部分，所得共計一千五百元，原判決依毒品危害防制條例第十
九條第一項規定宣告沒收，並未採連帶沒收主義，在判決理由內
說明各該部分應由上訴人等或甲○○與余翹延連帶沒收之旨，自
有違誤。（三）上訴人等行為後，刑法部分條文於民國九十四年
二月二日修正公布，九十五年七月一日施行。新法第二條第一項
之規定，係規範行為後法律變更所生新舊法律比較適用之準據法
，於新法施行後，應適用新法第二條第一項之規定，為「從舊從
輕」之比較。而比較時應就罪刑有關之共犯、未遂犯、想像競合
犯、牽連犯、連續犯、結合犯，以及累犯加重、自首減輕暨其他
法定加減原因（如身分加減）與加減例等一切情形，綜其全部罪
刑之結果而為比較。至褫奪公權、沒收等從刑，因附屬於主刑，
自應依主刑所適用之法律宣告之。原判決於新刑法施行後之九十
七年一月二十二日判決，卻於理由四之(四)，就褫奪公權部分另為
新舊法規定之比較（見原判決第二八頁），所持見解，併有可議
。（四）數罪併罰，同一判決分別宣告其罪之刑者，應同時依法
定標準，定其應執行之刑，為刑法第五十一條所明定。原判決將
第一審判決關於甲○○販賣第二級毒品、轉讓第一、二級毒品及
執行刑部分撤銷後，改判諭知販賣第二級毒品罪刑，而維持第一
審關於販賣第一級毒品部分之科刑判決，自仍屬數罪併罰案件於
同一判決內為諭知之科刑判決，竟疏未定其應執行之刑，非無判
決不適用法則之違法。以上或為上訴意旨所指摘，或為本院得依
職權調查之事項，應認原判決仍有撤銷發回更審之原因。又原判
決不另為無罪之諭知部分（見原判決理由參），基於審判不可分
之原則，亦併發回，合予指明。
據上論結，應依刑事訴訟法第三百九十七條、第四百零一條，判
決如主文。
中    華    民    國  九十七  年    四    月    十    日
                      最高法院刑事第三庭
                          審判長法官  莊  登  照
                                法官  黃  一  鑫
                                法官  徐  昌  錦
                                法官  許  錦  印
                                法官  石  木  欽
      本件正本證明與原本無異
                                      書  記  官
中    華    民    國  九十七  年    四    月   十四   日
                                                      v


司法院資訊處製作；財團法人民間司法改革基金會備份。
